---
title: "Taller R Estadistica y Programacion"
autor: "John Medina"
Codigo: "2202215424"
RVersion: "4.3.2 (2023-10-31 ucrt)"
output: html_notebook
---

```{r}
## instalar/llamar las librerias si se necesitan
  if(!require('pacman')) {
    install.packages('pacman')
    library('pacman')
  }
  
  # función import/export: permite leer/escribir archivos desde diferentes formatos. 
  if(!require('rio')) {
    install.packages('rio')
    library('rio')
  }
  
  # funcion skim: describe un conjunto de datos
  if(!require('data.table')) {
    install.packages('data.table')
    library('data.table')
  }
  
  if(!require('tidyverse')) {
    install.packages('tidyverse')
    library('tidyverse')
  }
  
  # contiene conjuntos de datos.
  if(!require('janitor')) {
    install.packages('janitor')
    library('janitor')
  }
  
  # renombar variables
  if(!require('dplyr')) {
    install.packages('dplyr')
    library('dplyr')
  }
  
  # renombar variables
  if(!require('haven')) {
    install.packages('haven')
    library('haven')
  }
```

## **1. Bucle (35%)**

-   **1.1** **Lista de archivos** `input`

Cree un objeto que almacene el vector de nombres de los archivos dentro de la carpeta `input`. Asegúrese de que cada archivo contenga la ruta con la ubicación de cada archivo.

**Hint:** Para este punto, puede usar la función `list.files()` con el argumento `recursive = T`.

```{r}
setwd("~/Semestre 2024-1/John R")
archivos <- list.files("input", full.names = TRUE, recursive = TRUE)
indices <- grep("Caracterกsticas generales, seguridad social en salud y educaciขn.rds", archivos, invert = TRUE)
archivos <- archivos[indices]

```

-   **1.2** **Importar archivos:**

Usa el objeto creado en el punto anterior como insumo de una función que permita importar los archivos de `Fuerza de trabajo`, `No ocupados` y `Ocupados` para todos los meses.

**Hint:** Para este punto, puedes crear una función que importe un archivo y combinarla con la función `lapply`. O puedes crear un bucle y almacenar los dataframes en un objeto tipo lista.

```{r}
importar_archivo <- function(ruta_archivo) {
    # Código para importar y procesar el archivo
    datos <- readRDS(ruta_archivo)
    # Procesamiento adicional si es necesario
    return(datos)
  }

lista_dataframes <- lapply(archivos, importar_archivo)
```

-   **1.3 Combinar conjuntos de datos**

Combina todos los `data.frame` que importaste en el punto anterior tres `data.frame`.

**Hint:** Para este punto, puede usar la función `rbindlist` de la librería `data.table`.

```{r}

lista_trabajo =list()
lista_No_ocupados = list()
lista_ocupados = list()
contador = 1

for (i in lista_dataframes){
  if (contador == 1){
    lista_trabajo <- c(lista_trabajo, list(i))
  }
  if (contador == 2){
    lista_No_ocupados<- c(lista_No_ocupados, list(i))
  }
  if (contador == 3){
    lista_ocupados<- c(lista_ocupados, list(i))
  }
  
  contador = contador +1
  
  if(contador == 4){
    contador = 1}
  }


## Combinar los data frames 
lista_trabajo<- rbindlist(lista_trabajo)
lista_No_ocupados<- rbindlist(lista_No_ocupados, fill = TRUE)
lista_ocupados<- rbindlist(lista_ocupados)

# Mostrar el resultado de la combinación
lista_trabajo
lista_No_ocupados
lista_ocupados
```

## **2. Preparación (35%)**

-   **2.1 Creación d bases de datos**

Cree tres bases de datos diferentes:

1.  Usando la base de datos llamada `fuerza de trabajo`, suma el número de individuos que hacen parte de la fuerza laboral (**ft == 1**) y aquellos que hacen parte de la población en edad de trabajar (**pet == 1**) por mes, asegurándote de tener en cuenta el factor de expansión.

```{r}
# Sumar individuos de la fuerza laboral y población en edad de trabajar por mes
Suma_trabajo <- lista_trabajo[FT == 1 | PET == 1,  .(fuerza_de_trabajo = sum(.N)), by = MES]

print(Suma_trabajo)
```

2.  Usando la base de datos llamada `Ocupados`, suma el número de individuos que se encuentren empleados (**ft == 1**) por mes, asegurándote de tener en cuenta el factor de expansión.

```{r}
# Sumar individuos empleados por mes
Suma_ocupados <- lista_ocupados[FT == 1,.(ocupados = sum(.N)), by = MES]

print(Suma_ocupados)
```

3.  Usando la base de datos llamada `No ocupados`, suma el número de individuos desempleados (**dsi == 1**) por mes, asegurándote de tener en cuenta el factor de expansión."

```{r}
# Filtrar los individuos desempleados (dsi == 1) y aplicar el factor de expansión
Suma_desempleados <- lista_No_ocupados[DSI == 1,.(desempleados = sum(.N)), by = MES]

print(Suma_desempleados)
```

-   **2.2 Colapsar datos a nivel mensual**

Unifica todas las bases de datos creadas en el punto anterior en una única base llamada `Output`, que debe contener al menos cinco columnas: `Población en edad de trabajar`, `fuerza laboral`, `ocupados`, `desempleados` y el `mes` correspondiente.

```{r}
# Sumar los valores correspondientes para cada columna agrupados por mes
output <- bind_rows(Suma_trabajo, Suma_ocupados, Suma_desempleados) %>%
  group_by(MES) %>%
  summarise(
    Poblacion_en_edad_de_trabajar = fuerza_de_trabajo,
    fuerza_laboral = fuerza_de_trabajo,
    ocupados = ocupados,
    desempleados = desempleados
  )

# Verificar la tabla de salida
print(output)
```
-   **2.3 Tasas de desempleo y ocupación.**

Divida el número de individuos `desempleados` por la `fuerza laboral` para obtener la tasa de desempleo, y los `ocupados` por la `población en edad` de trabajar para obtener la tasa de ocupación.

```{r}
setDT(output) # Convierte a data.table si aún no lo es

# Calcula los totales necesarios
total_desempleados <- sum(output[desempleado == 1, .(total = .N)]$total)
total_fuerza_laboral <- sum(output[ft == 1, .(total = .N)]$total)
total_ocupados <- sum(output[ocupado == 1, .(total = .N)]$total)
total_poblacion_edad_trabajar <- sum(output[pet == 1, .(total = .N)]$total)

# Calcula las tasas
tasa_desempleo <- (total_desempleados / total_fuerza_laboral) * 100
tasa_ocupacion <- (total_ocupados / total_poblacion_edad_trabajar) * 100

# Imprime los resultados
cat("Tasa de Desempleo:", tasa_desempleo, "%\n")
cat("Tasa de Ocupación:", tasa_ocupacion, "%\n")
```

